【裁判字號】    97,台上,5896
【裁判日期】    971120
【裁判案由】    偽造文書
【裁判全文】
最高法院刑事判決            九十七年度台上字第五八九六號
上  訴  人  甲○○
上列上訴人因偽造文書案件，不服台灣高等法院台南分院中華民
國九十七年八月五日第二審更審判決（九十六年度重上更(一)字第
一六六號，起訴案號：台灣台南地方法院檢察署九十一年度偵字
第一六八八、一二二三八、一三○五六號），提起上訴，本院判
決如下：
    主  文
上訴駁回。
    理  由
按刑事訴訟法第三百七十七條規定，上訴於第三審法院，非以判
決違背法令為理由，不得為之。是提起第三審上訴，應以原判決
違背法令為理由，係屬法定要件。如果上訴理由書狀並未依據卷
內訴訟資料，具體指摘原判決不適用何種法則或如何適用不當，
或所指摘原判決違法情事，顯與法律規定得為第三審上訴理由之
違法情形，不相適合時，均應認其上訴為違背法律上之程式，予
以駁回。本件原審經審理結果，認為上訴人甲○○行使偽造私文
書犯行，罪證明確，因而撤銷第一審所為科刑之判決，經比較刑
法之新舊規定後，改判依行為時即修正前刑法連續犯、牽連犯規
定，從一重仍論處上訴人連續行使偽造私文書，足以生損害於他
人罪刑。已詳敘其調查、取捨證據之結果及憑以認定犯罪事實之
心證理由。並就上訴人否認之供詞及其所辯各語認非可採，予以
論述。原判決事實認定上訴人任職前中國航聯產物保險股份有限
公司（嗣為友聯產物保險股份有限公司所合併，更名為旺旺友聯
產物保險股份有限公司，下稱旺旺友聯公司）台南分公司副理，
基於意圖為自己不法所有之概括犯意，自民國八十八年一月間起
，至九十年四月間止，利用受理客戶車險理賠之機會，以虛載理
賠計算書上理賠金額之方式，持以行使，向該公司詐取如該判決
附表一所示之理賠金，嗣又為兌領其不法所得之理賠支票，乃基
於概括犯意，在旺旺友聯公司所簽發理賠支票背面，以蠟紙複印
，或偽簽受款人簽名方式，偽造受款人印文、署押，再持向金融
機構提示兌領，除部分支付理賠人外，其餘則據為己用，計因之
詐得理賠金計新台幣（下同）一百八十七萬七千九百五十四元等
情。而第一審判決事實認定上訴人以上開方式詐領車險理賠金之
犯罪時間，係自八十七年一月間起，至九十年一月間止，其因之
詐得之理賠金計一千四百萬元，兩相比較，原判決所認上訴人之
犯罪期間較短，其詐欺所得金額較少，乃因之撤銷第一審判決，
雖仍論以連續行使偽造私文書罪，然其量刑已依上訴人行為之責
任為基礎，就刑法第五十七條各款所定，詳細說明其審酌之理由
，而量處其有期徒刑二年十月，此較之第一審判決量處有期徒刑
四年，減少一年十月，足見原判決之量刑對此已予相當斟酌，尚
難認有何違背比例原則可言。又犯刑法第三百三十九條之詐欺取
財罪，經宣告逾有期徒刑一年六月之刑者，不予減刑，此觀中華
民國九十六年罪犯減刑條例第三條第二項第十五款之規定自明。
原判決係依行為時即修正前刑法連續犯、牽連犯規定，以上訴人
牽連涉犯刑法第二百十六條、第二百十條、第二百十五條及第三
百三十九條第一項之罪，乃從一重論以行使偽造私文書罪刑，並
量處有期徒刑二年十月，則上訴人牽連所犯既包含詐欺取財罪，
且經宣告逾一年六月之刑，自無該減刑條例規定適用之餘地。原
判決未依該條例予以減刑，亦無判決不適用法則之違法。是上訴
意旨執以指摘原判決違背法令，核與法律規定得為第三審上訴理
由之違法情形，不相適合。依上開說明，本件關於行使偽造私文
書罪部分之上訴顯屬違背法律上之程式，應予駁回。至上訴人其
餘上訴意旨，指原判決關於詐欺金額之認定，採信旺旺友聯公司
之復函，未說明其具備證據能力及何以較為可信之理由，有理由
不備及適用法則不當之違法。另以原判決就上訴人關於其附表一
編號六保戶乙○○部分，所詐得金額之認定，與所採證據不相符
合，有證據上理由矛盾之違法云云，則係就上訴人所犯詐欺取財
罪部分，關於金額認定之爭執。因該牽連所犯刑法第三百三十九
條第一項之詐欺取財罪及同法第二百十六條、第二百十五條之行
使業務上登載不實文書罪，核分屬刑事訴訟法第三百七十六條第
四款、第一款所定不得上訴第三審之案件，而原判決認上訴人牽
連犯行使偽造私文書罪部分之上訴，既不合法律上程式，應予駁
回，自無從就該輕罪部分（即刑法第二百十六條、第二百十五條
及第三百三十九條第一項）併為實體上之審理，亦應從程序上予
以駁回。
據上論結，應依刑事訴訟法第三百九十五條前段，判決如主文。
中    華    民    國  九十七  年   十一   月   二十   日
                      最高法院刑事第四庭
                          審判長法官  張  淳  淙
                                法官  劉  介  民
                                法官  張  春  福
                                法官  林  俊  益
                                法官  徐  文  亮
      本件正本證明與原本無異
                                      書  記  官
中    華    民    國  九十七  年   十一   月  二十七  日
                                                      K


司法院資訊處製作；財團法人民間司法改革基金會備份。
